【裁判字號】    89,易緝,77
【裁判日期】    890510
【裁判案由】    預備殺人
【裁判全文】
臺灣板橋地方法院刑事判決                          八十九年度易緝字第七七號
    公  訴  人  臺灣板橋地方法院檢察署檢察官
    被      告  甲○○
右列被告因預備殺人案件，經檢察官提起公訴（八十八年度偵字第一○一○五號），
本院判決如左：
    主  文
甲○○無罪。
    理  由
一、公訴意旨略以：被告甲○○與告訴人丙○○係舊識關係，因細故發生爭執，被告
    因而懷恨在心，萌生殺機，於民國（下同）八十八年四月十六日十八時四十分許
    ，持預先購買之鐮刀一把藏於外套右手臂間，進入台北縣板橋市○○○路○段一
    七七號三樓丙○○住處，預備殺人之際，為乙○○發現即時搶下該把鐮刀，始未
    發生不幸。嗣於同日十八時四十五分許，在台北縣板橋市○○○路○段一七七號
    前，為警查獲，並扣得鐮刀一把。因認被告甲○○所為，係犯刑法第二百七十一
    條第三項、第一項之預備殺人罪嫌云云。
二、按犯罪事實應依證據認定之，無證據不得推定其犯罪事實，刑事訴訟法第一百五
    十四條定有明文。又告訴人之指訴，係以使被告受刑事訴追為目的，是其陳述是
    否與事實相符，仍應調查其他證據以資審認（最高法院五十二年臺上字第一三０
    ０號判例意旨參照）。
三、本件公訴人認被告甲○○涉有預備殺人罪嫌，無非係以告訴人丙○○於警訊時指
    訴：「甲○○按門鈴，由我女兒莊凱婷開門，甲○○進門後坐在我姪兒乙○○旁
    邊，這時我發現他腰際間掛一把鐮刀，甲○○便質問我姪兒是『混那種的』等語
    ，並且起來拿刀械作勢要揮砍，我姪兒便拉住甲○○前脖子，．．．」等語，及
    被害人乙○○於警訊時陳稱：「．．．後來甲○○又說『現在是什麼情形』，便
    起身手持刀柄作勢要拿出刀械」等語，並有鐮刀一把扣案，足認被告甲○○有預
    備殺人之犯意為其論據。惟訊據被告甲○○堅詞否認有何預備殺人犯意，辯稱：
    我和丙○○原來有同居人關係，因葉女為有夫之婦，我要跟她分手，請她冷靜思
    考就準備搬走，但葉女不同意把我的衣服剪破，並拿水果刀把我刺傷，讓我住院
    多日，我都沒有報案或告她，當天我打電話給葉女邀她南下高雄遭拒絕，她姪子
    乙○○接過電話稱有事過來談，並說準備好等我過去，口氣甚差，於是我先去買
    一把割草鐮刀帶去，單純為了防身之用，沒有尋仇或殺人念頭，鐮刀用報紙包住
    ，夾在右手臂間，並穿外套蓋著，進門後大家坐在沙發上談，但乙○○看見我有
    帶一把鐮刀，馬上起身用手鎖住我的頸子，並拉開我右手所夾的鐮刀，鐮刀掉落
    地上，沒有撿拾，我用力掙扎脫開並開門下樓，在樓下等警方來處理，我沒有拿
    出鐮刀，也沒有作勢揮砍或拾起鐮刀等語。
四、經查，刑法第二百七十一條第三項之預備殺人罪，須為實施殺人罪而為準備籌畫
    或使犯罪易於著手之行為而言。被告甲○○於前揭實地購買鐮刀後攜帶前往葉女
    住處一節，業據被告於警訊時及偵審中迭次供承不諱，核與告訴人丙○○、被害
    人乙○○於警訊時指述情節相符，固堪予採信。然查，被告於警訊時及偵審中均
    一致辯稱其攜帶鐮刀僅為防身並無預備殺人犯意等語，參諸被告所攜帶之鐮刀係
    用報紙包住夾在右手臂間，並穿外套蓋著，進門後並未隨即起出鐮刀或拆開報紙
    ，仍先與告訴人丙○○及被害人乙○○坐在客廳沙發上以觀，茍被告攜帶鐮刀前
    往葉女家中係預備行兇殺人，何以進門後未主動拆開報紙起出鐮刀行兇？反仍一
    起坐在客廳沙發上交談，後被發現攜帶刀械反由乙○○先動手將刀奪下？再參以
    被告本案發生前二十餘日（即八十八年三月二十三日）曾因開計程車與客人爭執
    被砍傷頭、左肩、右手腕住院治療多日，業經本院向亞東紀念醫院函調被告之病
    歷資料影本查證屬實，是被告購刀攜往，或用以壯大聲勢，或出於威嚇脅迫或傷
    害之故意，或預計談判不成可能動武時自衛防身，皆有可能，並非全然出於置人
    於死地之意思，況被告與被害人乙○○並無怨隙，與告訴人丙○○更有舊識情誼
    ，縱雙方曾有口角及傷害過節，然被告不僅未報案或提出告訴，反仍電邀告訴人
    一同南下高雄，猶見被告仍心懷舊情，並未反目成仇，衡情尚難認被告攜帶鐮刀
    前往，即意在尋仇殺人，自不能遽以預備殺人罪責相繩，此外，本院復查無其他
    積極證據證明被告有預備殺人之犯意，自應為被告無罪之諭知。
據上論斷，應依刑事訴訟法第三百零一條第一項前段，判決如主文。
本案經檢察官游証添到庭執行職務
中      華      民      國    八十九    年      五      月      十      日
                                  臺灣板橋地方法院刑事第二庭
                                          法  官  梁宏哲
右正本證明與原本無異。
如不服本判決，應於判決送達後十日內，向本院提出上訴狀。
                                          書記官  周百川
中      華      民      國    八十九    年      五      月      十      日


司法院資訊處製作；財團法人民間司法改革基金會備份。
